【裁判字號】    99,聲,1803
【裁判日期】    991022
【裁判案由】    聲明異議
【裁判全文】
臺灣臺南地方法院刑事裁定              99年度聲字第1803號
聲  請  人  甲○○
即 受 刑人
上列聲明人因違反毒品危害防制條例案件，對於臺灣臺南地方法
院檢察署檢察官執行之指揮（98年度執更字第2196號、99年度執
字第29號）認為不當，向本院聲明異議，裁定如左：
    主  文
聲請駁回。
    理  由
一、聲明異議意旨略以：按96年全國減刑實施為例，蒙受國家恩
    典喜獲減刑之受刑人當中，不乏有甲、乙兩罪分別執行、合
    併計算者，卻因前罪執畢接續執行乙罪中，致甲罪未蒙獲減
    刑之利益，另同為甲、乙兩罪則因「合併執行」之指揮而前
    、後二罪都獲得全國減刑之利益。觀此，前者之提前重獲自
    由利益，卻因檢察官指揮執行之不同，而間接剝奪了受刑人
    蒙受國家恩典的利益，亦違背了憲法賦予人民平等權的精神
    。綜上陳情，實乃攸關受刑人能否平等受惠國家恩典，即攸
    關公平正義之維護及受刑人利益之重大關係事項，故懇請貴
    署，註銷前「分別執行」之指揮書，另以妥適之「合併執行
    」指揮執行，以維護受刑人可能蒙受的國恩利益，是為此聲
    明異議。
二、按受刑人或其法定代理人或配偶，以檢察官執行之指揮為不
    當者，得向諭知該裁判之法院聲明異議，刑事訴訟法第484
    條定有明文。
三、經查，聲明異議人即受刑人於(一)民國97年12月12日、97年12
    月13日12時10分前回溯96小時內某時、98年2月9日犯毒品危
    害防制條例之罪，經本院以98年度訴字第470號，各判處有
    期徒刑7月、5月、5月，並定應執行刑為有期徒刑1年2月，
    於98年6月1日確定；又於98年2月28日犯毒品危害防制條例
    案件，於98年5月27日經本院以98年度易字第632號判決判處
    有期徒刑8月，於98年6月26日確定；上揭各罪，因合於數罪
    併罰要件，復於98年8月25日經本院以98年度聲字第1563號
    裁定定應執行刑為有期徒刑1年6月確定（臺灣臺南地方法院
    檢察署98年度執更字第2196號指揮書部分）。(二)復於98年8
    月3日再犯違反毒品危害防制條例之罪，於98年10月30日經
    本院以98年度訴字第1423號判決判處有期徒刑8月，於98年
    11月27日確定（臺灣臺南地方法院檢察署99年度執字第29號
    指揮書部分），此業經本院調取上揭二執行卷宗查明無誤
    。
四、按「某甲犯子罪，於判處徒刑未確定前在所脫逃，並於子罪
    裁判確定後續犯寅罪獲案，經法院就其脫逃之丑罪與寅罪分
    別論科，嗣該丑、寅2罪亦先後確定，某甲所犯丑罪，既在
    子罪裁判確定前，如子、丑兩罪之宣告刑，具有刑法第51條
    第5款第7款之情形，自應由檢察官依刑訴法第481條、刑法
    第53條聲請定其應執行之刑。至寅罪既在子罪裁判確定後所
    犯，即與刑法第50條之規定不合，自應將寅罪所宣告之刑，
    與子、丑兩罪所定之執行刑合併執行」，司法院院字第1914
    號業經解釋在案，是裁判確定後之罪自不得再與其後之犯罪
    合併定執行刑。從而，聲明異議人即受刑人後犯之如前述(二)
    部分之罪，既係在前揭(一)部分之罪判決確定後所犯者，則業
    經裁判確定之前揭(一)部分之罪，自不得再與其後之前揭(二)部
    分之犯罪，合併定應執行刑。故本件聲明異議人即受刑人之
    前揭所犯(一)、(二)部分之「二以上之徒刑」，自應「併執行」
    之。
五、再按二以上徒刑併執行者，第77條所定最低應執行之期間，
    合併計算之。前項情形，併執行無期徒刑者，適用無期徒刑
    假釋之規定；二以上有期徒刑合併刑期逾40年，而接續執行
    逾20年者，亦得許假釋。但有第77條第2項第2款之情形者，
    不在此限。依第1項規定合併計算執行期間而假釋者，前條
    第1項規定之期間，亦合併計算之。前項合併計算後之期間
    逾20 年者，準用前條第1項無期徒刑假釋之規定。經撤銷假
    釋執行殘餘刑期者，無期徒刑於執行滿25年，有期徒刑於全
    部執行完畢後，再接續執行他刑，第1項有關合併計算執行
    期間之規定不適用之。此刑法第79條之1訂有明文。次按行
    刑累進處遇條例施行細則第15條第1項亦規定：「對有二以
    上刑期之受刑人，應本分別執行合併計算之原則，由指揮執
    行之檢察官於執行指揮書上註明合併計算之刑期，以定其責
    任分數」。故依前揭規定，對於有二以上之刑期須執行之受
    刑人，指揮執行之檢察官應本著「分別執行」、「合併計算
    刑期」之原則，於執行指揮書上註明合併計算之刑期，以定
    其責任分數。經查，本件之執行檢察官將後案即99年度執字
    第29號之執行指揮書之備註欄上記載「『接續』（前案即）
    98年度執更字第2196號案件執行，二案『分別執行』，『合
    併計算刑』」等語，此執行方式自符合上揭法律規定，並無
    任何違法或不當，對於聲明異議人即受刑人原應受法律保障
    之合法權益亦應不致有任何侵害或影響。再查，以本件聲明
    異議人即受刑人所犯之前揭各罪之時間，均無適用中華民國
    96 年罪犯減刑條例之餘地，是聲明異議意旨以上揭減刑條
    例為依據，主張執行檢察官「分別執行」之執行指揮侵害其
    權益，請求另以「合併執行」之方式執行，容有誤解，於法
    並無理由，應予駁回。
六、依刑事訴訟法第486條，裁定如主文。
中    華    民    國    99    年    10    月    22    日
                  刑事第六庭  法  官  林臻嫺
以上正本證明與原本無異。
如不服本裁定應於送達後5日內向本院提出抗告狀。
                              書記官  洪培綺
中    華    民    國    99    年    10    月    25    日

司法院資訊處製作；財團法人民間司法改革基金會備份。
